【裁判字號】    95,簡上,29
【裁判日期】    950523
【裁判案由】    傷害等
【裁判全文】
臺灣臺南地方法院刑事判決              95年度簡上字第29號
上  訴  人
即  被  告甲○○
上列上訴人因被告傷害案件，不服本院刑事簡易庭94年度簡字第
2562號中華民國94年11月21日第一審判決（聲請簡易判決處刑書
案號：94年度偵字第582號），提起上訴，本院管轄之第二審合
議庭判決如下：
    主  文
原判決撤銷。
甲○○傷害人之身體，處拘役拾伍日，如易科罰金，以參佰元折
算壹日。
    事   實
一、戊○○（未據上訴，已確定）與甲○○為鄰居關係，雙方因
    停車問題，偶有糾紛，於民國九十四年六月十日凌晨三時十
    三分許，甲○○將所有車號Ｍ七─二五三一號自用小客車停
    放在台南縣新營市○○路一之三十六號戊○○住處車庫外，
    適戊○○酒後開車返家，認影響車子出入車庫，乃心生不滿
    ，大聲吼叫要求甲○○出來移動該自小客車，甲○○開門後
    ，二人發生口角，戊○○即基於毀損之故意，先徒手打擊甲○○之上揭自小客車，致其手部右腕擦傷、左手三指裂傷後
    ，又持磚頭及椅子等繼續砸毀甲○○上開汽車之前後擋風玻
    璃、左後車窗玻璃，刮毀引擎蓋多處鈑金烤漆等，至令不堪
    使用，足生損害於甲○○。旋又基於傷害之犯意出手毆打甲○○，甲○○受攻擊後亦基於傷害之犯意，出手還擊，二人
    徒手互毆，致甲○○受有面部、前胸部及右手肘多處擦挫傷
    、左下眼臉２×２公分血腫之傷害。戊○○則受有頭度血腫
    、前胸、前腹、右前臂挫傷等傷害。
二、案經戊○○與甲○○訴由臺南縣警察局新營分局報請臺灣臺
    南地方法院檢察署檢察官偵查起訴。
    理  由
一、訊據被告甲○○僅供承與告訴人戊○○住隔壁鄰居等情，矢
    口否認有於上揭時地與告訴人戊○○因停車問題發生口角，
    因而互毆成傷等情。辯稱：戊○○打我時，我沒有反抗，
    他都用手打我，他剛開始用抓傷我手臂，要拉我出去，我不
    出去，他不爽從另一個大門踢開，進入我家院子在側門找到
    我，側門旁邊就停車子，第一拳就打到我左眼，我就從側門
    跑到巷子口，他那天有喝酒，我是從車子引擎板跳出去，他
    因為酒醉沒有辦法像我這麼快，我跑到一半，因為是柏油路
    ，我中途跌倒，我爬起來，他用手勒住我脖子把我壓下去，
    我倒在地上，我把頭縮起來跑走，我又從大門口跑出來，跑
    到側門跑給他追，我跑了一圈半第二次從側門出來時，警車
    就到了。他自己有喝酒跑的慢，採到石頭有跌倒等語（參見
    本院審理卷四月二十五日審判筆錄第十三至十五頁）。惟查
    ：
  (一)被告上開互毆傷害之事實，業據被害人即告訴人戊○○於本
    院審理中到庭證述：「我們是空手打架，我先出手，他回手
    ，都是在巷子底打。」、「我們有拉扯，我有喝酒，被告用
    拳頭打我胸部及頭部。」等語（見本院審理卷五月九日審理
    筆錄第四頁）。核與其在警詢時指述其與被告因停車影響伊
    車子出入，二人發生互毆成傷等情節相符（見警卷第九頁，
    此供述筆錄未據聲明異議，依刑事訴訟法第一五九條第二項
    有證據能力）。又有告訴人戊○○確受有上揭傷害等情，並
    有行政院衛生署新營醫院之診斷證明書一紙附卷足憑。依所
    診斷之傷為頭度血腫、前胸、前腹、右前臂挫傷等，核與其
    指述被告甲○○係以拳毆打我胸部及頭部前額等被打部位相
    符。告訴人之指訴自可採信。另診斷書上所載告訴人尚受有
    右腕擦傷及左手三指裂傷等傷害，經查告訴人已坦承有以手
    打被告之上揭自用小客車等情，且依警察據報到場所攝照片
    ，被告所有上揭小客車上之左後車窗擋風玻璃上殘留有清楚
    之血跡，顯見告訴人戊○○於徒手打破被告上揭小客車窗時
    ，其手部即已受傷流血，而經診斷結果其右手腕適有擦傷、
    左手三指有裂傷，應認此手部之傷害係自己打擊上揭自小客
    車時所造成，而非被告毆打所致。因告訴人既已明確指述其
    遭毆打之部位為胸部及頭部前額等，自不可能造成手部以下
    之傷害。
  (二)被告雖辯稱：伊與告人訴人沒有口角，亦無因停車糾紛，沒
    有反抗還擊告訴人，亦無互毆，告訴人追打伊時採到石頭跌
    倒，其傷非伊毆打所致，有證人乙○○○與處理警察丙○○
    可證云云。但查，證人乙○○○到庭雖證稱那天晚上二人沒
    有互毆打架等情，但亦證稱因那時是三點多暗暗，沒有電燈
    ，我沒有看到很清楚等情（見本院四月二十五日審理筆錄第
    四頁）。甚至被告質之「戊○○進來時，他打我眼睛時，我
    跑給他追時，你是否有看到？」、證人乙○○○答：「我沒
    有看到。」（同上審理筆錄第六頁）。是以，證人乙○○○
    對於其子即被告甲○○被毆之事實既未能作清楚之證述，其
    所為被告未與告人訴人互毆之證述，尚難採信。
  (三)另證人（警員）丙○○僅到庭僅證稱伊有到場處理報案之事
    實，對被告與告訴人所受之傷害情形，則證稱當時是深夜視
    線不是很清楚，看不清楚等語（見同上審理筆錄第十頁）。
    亦未能據其證詞為被告利之認定。證人丙○○到庭反而證稱
    伊到場時被告與告訴人戊○○等二人在互罵等情。所以被告
    矢口否認其等未有停車糾紛，沒有口角等情與事實不符。顯
    不可信，所辯應係臨訟卸責之詞。
二、綜上所述，本件事證明確，被告傷害之犯行，足以認定。
三、核被告所為，係犯刑法第二百七十七條第一項之傷害罪。本
    件雖係告訴人戊○○喝酒後先動手毆打被告，但被告為求自
    保，不論對方侵害之手段方式法益之大小進而亦出手反擊之
    行為，乃均係互毆之傷害行為，不能以正當防衛或其他理由
    免責。原審以被告犯行明確，依法論罪科處被告甲○○拘役
    參拾日，固非無見。惟查：告訴人戊○○係先徒手捶打被告
    甲○○上揭自小客車，致造成自己右手腕擦傷及左手三指裂
    傷等傷害，此部份之傷害非被告之互毆行為所致。原審就此
    部份傷害認係被告互毆所致，即有未洽。上訴人以原審未依
    其所請調查證據，及伊未反抗還擊告訴人，係告訴人自己跌
    倒受傷，有證人乙○○○、丙○○可證云云為上訴理由，提
    起上訴，雖無可採。但原判決認定之事實，既有上述違誤，
    自應由本院將原判決予以撤銷改判。爰審酌被告未曾有犯罪
    之前科，素行良好，因遭受告訴人之攻擊始加以反擊之犯罪
    之動機、目的、手段，及告訴人所受傷害輕微，但犯後未能
    坦承悔悟等一切情狀，從輕量處如主文所示之刑，以示懲儆
    。
據上論斷，應依刑事訴訟法第四百五十五條之一第一項、第三項
、第三百六十九條第一項前段、第三百六十四條、第二百九十九
條第一項前段，刑法第二百七十七條第一項、第四十一條第一項
前段，罰金罰鍰提高標準條例第一條前段、第二條，判決如主文
。
本案經檢察官丁○○到庭執行職務。
中    華    民    國    95    年    5    月    23    日
                    刑事第四庭 審判長法  官  宋明中
                                     法  官  陳欽賢
                                     法  官  朱中和
以上正本證明與原本無異。
本件不得上訴。
                                     書記官  陳著振
中    華    民    國    95    年    5     月    25    日
附錄本判決論罪科刑法條：
中華民國刑法第277條第1項：
傷害人之身體或健康者，處3年以下有期徒刑、拘役或1千元以下
罰金。


司法院資訊處製作；財團法人民間司法改革基金會備份。
